臺灣臺南地方法院刑事判決　　　　　　　 96年度易字第559號
公　訴　人　臺灣臺南地方法院檢察署檢察官
被　　　告　甲○○
　　　　　　　　　 （現於臺灣臺南監獄臺南分監執行中）
上列被告因贓物等案件，經檢察官提起公訴（96年度偵字第
3397號），本院依簡式審判程序判決如下：
    主  文
甲○○故買贓物，處有期徒刑肆月；又竊盜，處有期徒刑貳月；
又竊盜，處有期徒刑月，應執行有期徒刑捌月。
    事  實
一、甲○○於民國95年4 月間因竊盜案件，經本院以95年度簡字
    第1072號刑事簡易判決判處拘役59日確定，於95年6 月28日
    易科罰金執行完畢；復於95年12月間再因竊盜案件，經本院
    以95年度簡字第3803號刑事簡易判決判處有期徒刑6 月確定
    ，並於96年4月24日入監服刑。
二、甲○○於96年2月1日16時許，在臺南縣永康市○○○路旁，
    明知綽號「大仔」之姓名、年籍均不詳之成年男子所販售之
    車牌號碼L8W-137 號重型機車，係來路不明之贓物【為三陽
    牌、排氣量125CC，2006年份，價值約為新臺幣（下同）5萬
    元，為乙○○所有，於96年2月1日18時30分許，在臺南縣永
    康市○○○ 街21號旁，遭不詳人士竊取】，仍以不相當之對
    價3,000元代價買受後，留供己用。
三、甲○○另意圖為自己不法所有，基於竊盜之犯意，分別為下
    列行為：
  (一)於96年2月10日10時許，在臺南市○○區○○街3段152巷130
    號某雞舍內，徒手竊取丁○○所有之電線（價值200元）。
  (二)於96年2月10日12時許，在臺南市安南區○○○街旁之某魚塭
    ，持持路旁所撿拾之磚塊，敲下丙○○所有之水車風葉2 具
    （價值約2,000元）而竊取得手。
四、嗣於96年2 月10日13時30分許，甲○○駕駛前開機車行經臺
    南市○○區○○路與安清路口時，遭警合理懷疑其有犯罪之
    嫌疑或有犯罪之虞，予以查證身分，繼查知該車為失竊贓車
    ，並於該車上扣得上開電線及水車風葉等物，始查悉上情。
五、案經臺南市警察局第三分局報請臺灣臺南地方法院檢察署檢
    察官偵查起訴。
    理  由
一、程序方面─
  (一)按除被告所犯為死刑、無期徒刑、最輕本刑為3 年以上有期
    徒刑之罪或高等法院管轄第一審案件者外，於法院行準備程
    序進行中，被告先就被訴事實為有罪之陳述時，審判長得告
    知被告簡式審判程序之旨，並聽取當事人、代理人、辯護人
    及輔佐人之意見後，裁定進行簡式審判程序；且受命法官行
    準備程序，與法院或審判長有同一之權限，刑事訴訟法第27
    3條之1第1項及279條第2 項前段分別定有明文。本件被告甲○○所為係犯死刑、無期徒刑、最輕本刑為3 年以上有期徒
    刑以外之罪，其於準備程序中就被訴事實為有罪之陳述，經
    受命法官告知簡式審判程序之旨，並聽取公訴人、被告之意
    見後，本院認為適宜由受命法官獨任進行簡式審判程序。
  (二)簡式審判程序之證據調查，不受刑事訴訟法第159條第1項、
    第161條之2、第161條之3、第163條之1及第164條至第170條
    規定之限制，亦為同法第273條之2所明文。是此，證人乙○○、丁○○、丙○○等人於司法警察調查中之陳述（警卷第
    3頁至第5頁）及贓物認領保管單3 紙（警卷第14頁至第16頁
    ）等傳聞證據，本院自可採為證據，先此敘明。
二、認定犯罪事實所憑證據及理由─
  (一)上開犯罪事實，業據被告甲○○於警、偵訊及本院審理時供
    承不諱（參警卷第1頁至第2頁、偵查卷第5頁、本院96年5月
    21日準備程序及審判筆錄），核與證人即被害人乙○○、丁○○、丙○○等人於司法警察調查中之所證述內容相符（參
    警卷第3頁至第5頁），復有車輛竊盜、車牌失竊資料個別查
    詢報表─查詢認可資料（警卷第13頁）、臺南市警察局第三
    分局搜索、扣押筆錄（警卷第6頁至第8頁）、贓物認領保管
    單3紙（警卷第14頁至第16頁）、現場蒐證照片6幀（警卷第
    9 頁至第12頁）附卷足稽。再為警所查扣前開機車，已發還
    與被害人乙○○，有贓物認領保管單在卷可證（參警卷第14
    頁），足認被告為警查獲時所騎乘之機車，為被害人所失竊
    之車，確屬贓物甚明。
  (二)綜上所述，被告之任意性之自白經核與事實相符，可以採信
    ，本件事證明確，被告故買贓物及竊盜犯行均堪以認定，應
    依法論科。
三、論罪科刑之理由─
  (一)按刑法第56條連續犯之規定，業經總統於民國94年2月2日以
    總統華總一義字第09400014901號令刪除該條文，並自95年7
    月1 日施行。而依新法對於上開反覆實施犯罪模式之對應處
    置，除合於「接續犯」或「包括一罪」之情形外，僅能依數
    罪併罰之規定個別處斷。而依最高法院86年度臺上字第3295
    號判例意旨，認如數行為於同時同地或密切接近之時地實施
    ，侵害同一之法益，各行為之獨立性極為薄弱，依一般社會
    健全觀念，在時間差距上，難以強行分開，在刑法評價上，
    以視為數個舉動之接續施行，合為包括之一行為予以評價，
    較為合理，方屬接續犯之範疇。足見「接續犯」之成立，係
    指行為人主觀上，僅出於一個犯意，著手實行單一行為，該
    行為分數個舉動接續進行，各舉動間，在時間、空間有密接
    切為前提要件，即透過對於同一法益之同種類侵害行為繼續
    不間斷之實行，業已稀釋個別行為之獨立性，致使刑法評價
    時將之視為單一、整體之犯罪行為，以符合社會一般人對於
    行為概念之認知，並與行為人之犯罪目的相互結合，則以接
    續犯之概念評價多數竊盜之行為，即有不當。至於學理上「
    包括一罪」概念中之「集合犯」態樣，此即依一般社會通念
    ，特定犯罪行為具有反覆實施之特性，立法者於制定刑罰法
    律之初，亦已認知該種行為類型之反覆性，而有意藉由法條
    中客觀構成要件之行為要素，涵括上開具有反覆實施特性之
    數個犯罪行為，仍僅接受一次刑法之評價為已足。然竊盜犯
    罪，或為零星偶一為之，或長期不間斷的反覆行竊，均有其
    可能性，是自難認立法者於制定刑罰法律之初，已認知竊盜
    行為必屬具反覆性之犯罪，且有意藉由法條中客觀構成要件
    之行為要素，涵括上開具有反覆實施特性之數個犯罪行為。
    況實務上最高法院歷來僅將專以觸犯該等法條之罪，為其日
    常生活之職業者之常業犯，認為其性質上屬多數行為之集合
    犯，在法律上將之擬制為一罪（即學理上稱之實質上一罪）
    ，有最高法院92年度臺上字第5115號、93年度臺上字第3609
    號及94年度臺上字第4567號等判決要旨可供參照。本次刑法
    修正既依據「刑罰公平原則」之考量，刪除有關連續犯之規
    定，並將含有連續犯性質之常業犯一併全數刪除（參見刑法
    修正草案總說明），則再以集合犯之概念評價多數竊盜之行
    為，即有不當。因此，多次竊盜犯罪之行為，當無論以「接
    續犯」或「集合犯」之餘地，此時則應回歸一般刑法上行為
    單、複數之認定，而予論罪科刑，較稱妥適。
  (二)核被告甲○○故買他人所失竊機車之行為．係犯刑法第 349
    條第2 項之故買贓物罪，至於被告另所為犯罪事實欄三(一)至
    (二)所示之2次竊盜行為，觀其犯罪時間雖於96年2月10日10時
    許及12時許，兩者地點、時間雖有密切接近，但其行為手法
    完全不同（其一為徒手竊取，另一為持磚塊竊取），且依被
    告於本院審理時所稱，前開竊盜犯行，均為臨時起意所為等
    語甚明（參本院上開審判筆錄第7 頁即審卷第31頁），故依
    一般社會健全觀念，顯非基於單一犯罪決意所為，其在時間
    差距上，難以強行分開，而應合為包括之一行為之評價，故
    上開2 次竊盜犯行即不得以包括一罪論擬；且因刑法刪除有
    關連續犯之規定，並將含有連續犯性質之常業犯一併全數刪
    除，則再以集合犯之概念評價多數竊盜之行為，更屬輕縱，
    即有不當。因此，被告多次竊盜犯罪之行為，當無論以「接
    續犯」或「集合犯」之餘地，此時則應回歸一般刑法上行為
    單、複數之認定，而予論罪科刑，故被告前後2 次竊盜犯行
    ，乃獨立之2行為，應予分論併罰。
  (三)被告所犯故買贓物及竊盜罪間，犯意各別，行為互殊，應予
    分論併罰。
  (四)至於被告持磚塊砸毀他人之車窗以竊取車內財物，因磚頭乃
    自然界之物質，尚難謂為通常之器械，有最高法院92年度臺
    非字第38號判決意旨可供參照，從而以磚塊敲下他人水車風
    葉竊盜部分，尚難論以攜帶兇器竊盜罪，特此敘明。
  (五)本院審酌被告明知該綽號「大仔」之不詳姓名成年男子所兜
    售之機車乃贓物，竟貪圖私利以低價收購，使被害人無法有
    效追查贓物流向，助長竊盜惡習；另審及被告前已有竊盜犯
    行，有臺灣高等法院被告全國前案紀錄表在卷可參，卻不知
    警惕而再犯本案竊盜犯行，顯見並無悔悟之心，惟念其於犯
    後均坦承犯行，態度良好等一切情狀，分別量處如主文第所
    示之刑，並依法定其應執行之刑。
  (六)扣案之鐵剪刀1 把，雖為被告所有之物，業據其於警詢及本
    院審理時自承明確，惟非被告用以犯本案贓物及竊盜等犯罪
    所用之物，亦非違禁物，本院自不得予以宣告沒收，附此敘
    明。
四、適用之法律─
  (一)刑事訴訟法第273之1第1項、第299條第1項前段。
  (二)刑法第349條第2項、第320條第1項、第51條第5款，刑法施
    行法第1條之1第1項、第2項前段，判決如主文。
本案經檢察官戊○○到庭執行職務。
中　　華　　民　　國　　96　　年　　6 　　月　　4 　　日
              刑事第十一庭  法　官  張維君
以上正本證明與原本無異。
如不服本判決，應於判決送達後10日內，向本院提出上訴狀（應
附繕本）。
                            書記官  黃傳鈞
中　　華　　民　　國　　96　　年　　6 　　月　　4 　　日
附錄本案論罪科刑法條全文：
中華民國刑法第349條
  收受贓物者，處3年以下有期徒刑、拘役或5百元以下罰金。
  搬運、寄藏、故買贓物或為牙保者，處5年以下有期徒刑、拘
  役或科或併科1千元以下罰金。
  因贓物變得之財物，以贓物論。
中華民國刑法第320條
  意圖為自己或第三人不法之所有，而竊取他人之動產者，為竊
  盜罪，處5年以下有期徒刑、拘役或5百元以下罰金。
  意圖為自己或第三人不法之利益，而竊佔他人之不動產者，依
  前項之規定處斷。
  前二項之未遂犯罰之。
附記事項：告訴人或被害人對於判決如有不服，請具備理由逕向
檢察官聲請檢察官提起上訴，其上訴期間之計算，係以檢察官收
受判決正本日期為準。
